臺灣桃園地方法院民事判決　　　　　　　93年度訴字第1281號
原　　　告　乙○○
訴訟代理人　王治魯律師
被　　　告　丙○○
訴訟代理人　官朝永律師
上列當事人間請求給付損害賠償事件，本院於民國94年6月1日
言詞辯論終結，判決如下：
    主      文
被告應給付原告新臺幣壹拾陸萬肆仟捌佰參拾貳元，及自民國九
十三年七月二十二日起至清償日止，按週年利率5%計算之利息。
原告其餘之訴駁回。
訴訟費用由被告負擔十分之一，餘由原告負擔。
本判決第一項得假執行。但被告以新台幣壹拾陸萬肆仟捌佰參拾
貳元供擔保後，得免為假執行。
原告其餘假執行之聲請駁回。
    事實及理由
一、本件原告起訴主張民國93年1月30日上午7時15分許，原告乘
    坐由訴外人甲○○所駕駛車號IAY-143之重型機車，沿桃園
    縣大溪鎮由台北縣鶯歌鎮往桃園縣大溪鎮瑞興里方向行駛，
    途經該路段大溪鎮瑞興里10鄰缺仔45號前，適被告同向駕駛
    車號KH-5739 之自用小客車向後倒車，訴外人甲○○所駕駛
    機車避剎不及而撞及被告所駕自用小客車，致機車後座附載
    之原告左側脛骨因撞擊被告所駕車輛致受有粉碎性骨折及韌
    帶斷裂等傷害。原告高中畢業，已婚，育有四個小孩，名下
    無不動產亦無具有價值之動產，沒有負債，車禍受傷前係工
    廠作業員，每月薪水約新台幣（下同）23,000元，目前仍無
    法彎曲及伸直，尚醫療中，以行動不良，造成生活上之負擔
    ，受有莫大痛苦。茲將請求損害賠償之金額明細如后：（一
    ）醫療費用：10,890元。（二）喪失及減少勞動所得：414,
    000 元（計算式：每月薪資23,000元X18 個月=414,000 元
    ）。（三）交通費：往返醫院之交通費2,079 元。（四）精
    神慰撫金：1,155,000 元。爰依侵權行為之法律關係提起本
    訴，並聲明求為判決命被告給付元1,581,969 元，及自93年
    1 月30日起至清償日止，按週年利率5%計算之利息，暨陳明
    願供擔保，請准宣告假
二、被告則以其所駕車輛雖於同上時、地與原告所搭載之機車發
    生碰撞，並致原告受有其所述傷害，惟車禍之發生，係被告
    駕車自路旁停車空地右轉駛入車道後，突遭訴外人甲○○駕
    駛機車快速由後追撞，原告亦係倒地後受傷，並非直接碰撞
    所致，被告並無過失可言，被告亦已清償18,000元原告醫藥
    費用。原告受傷復原期間1 年，並無喪失勞動力問題，亦未
    能證明確受有每月23,000元之薪資損失。被告係45年6 月10
    日生，國中畢業，從事機械修理，每月收入為3 萬多元，已
    婚，有3 女1 男，1 位就讀高中、1 位就讀二專、1 位就業
    、1 女已出嫁，被告名下沒有不動產，除汽車外，沒有其它
    有價值之動產，負債約30萬元。被告為此資為置辯，並請求
    駁回原告之訴，暨陳明願供擔保，請准宣告免為假執行。
三、按「汽車、機車或其他非依軌道行駛之動力車輛，在使用中
    加損害於他人者，駕駛人應賠償因此所生之損害。但於防止
    損害之發生，已盡相當之注意者，不在此限。」民法第192
    條之2 定有明文。經查，原告主張其所搭載訴外人甲○○所
    駕駛重型機車於同上時地，與被告所駕自用小客車相撞，致
    機車後座附載之原告左側脛骨受有粉碎性骨折及韌帶斷裂之
    傷害等情，已為被告所不否認。原告再主張係本件車禍係被
    告倒車不慎所一事，則為被告所否認，並辯稱其係駕車自路
    旁停車空地右轉駛入車道，突遭訴外人甲○○駕駛機車快速
    由後追撞，被告並無過失等語。查，原告雖就其所主張本件
    車禍係因被告倒車不慎造成之有利於己之事實，未能證明其
    為真實，然，被告駕駛動力車輛之自用小客車，在使用中加
    損害於原告，除能證明其於防止損害之發生，已盡相當之注
    意者外，自應賠償原告因此所生之損害。被告所舉證人簡春
    寶證稱其在案發地約20、30公尺外圳邊與證人葉步千聊天，
    看到被告所駕車兩自停車空地駛入車道後發生車禍，並沒有
    看到機車為何會撞到自用小客車等語，證人葉步千證稱其看
    到時車禍已發生，未看到撞擊前之車輛行進情形等語（均見
    本院94年3 月30日言詞辯論筆錄），尚不能為被告對本件車
    禍發生之防止，已盡相當之注意之證明。況被告自路旁停車
    空地右轉駛入車道，本應注意車前狀況，並應暫停讓道路上
    直行車輛先行，當時並無不能注意之情事，被告竟疏未注意
    於道路上直行訴外人甲○○所騎乘並搭載原告之機車駛近，
    被告未暫停讓道路上直行車輛先行，冒然自路旁停車空地右
    轉駛入車道，致訴外人甲○○所騎機車避剎不及，而自後撞
    及被告所駕車輛肇事，被告對本件車禍之發生，已有過失。
    不論原告之傷害係因被告車輛直接撞擊或係機車倒地後壓迫
    所致，與被告前述過失行為間，均具因果關係。依前說明，
    被告駕駛動力車輛之自用小客車，在使用中加損害於原告，
    又不能證明其於防止損害之發生，已盡相當之注意者，自應
    對原告所受損害負損害賠償之責。
四、原告請求被告賠償之各項損害，是否准許，分述如次：
（一）醫療費用元10,890部分：
      原告主張其因前述傷害，計自費支出醫藥費10890 元一事
      ，已為被告所不爭執，並有原告提出醫藥費收據9 紙及財
      團法人長庚醫院林口分院93年12月17日（九三）長庚院法
      字第1313號函1 紙為憑。原告此部分之請求，自為於法有
      據。
（二）增加生活上需要之就醫交通費用2,079 元部分：原告主張
      其因大腿骨折不能行動就醫支出交通費用2,079 元一事，
      ，亦為被告所不爭執，並有原告提出計程車專用收據3 紙
      為憑。原告此部分之主張，亦與法有據。
（三）減少工作收入414,000 元部分：原告主張其受傷前任職工
      廠作業員，每月薪資23,000元，依受傷不能工作期間18個
      月計算，減少工作損失414,000 元等情，則為被告所否認
      ，並辯稱原告復原期間為1 年，並無減少勞動力之情形，
      亦未證明確受有每月23,000元之薪資損失等語，經查，損
      害賠償，除法律另有規定或契約另有訂定外，應以填補債
      權人所受損害及所失利益為限。依通常情形，或依已定之
      計劃、設備或其他特別情事，可得預期之利益，視為所失
      利益。原告如因傷致工作收入減少，屬前述所失利益之範
      圍，自得請求被告損害賠償。被告所辯無減少勞動力之情
      形云云，純屬誤解。然，依原告所提出受傷前財政部台灣
      省北區國稅局92年度綜合所得稅各類所得資料清單所載，
      原告該年度所得僅為52,695元，原告迄未就每年所得超過
      52,695元之有利事實舉證明之，應認原告主張每年所得超
      過52,695元部分，因不能證明，而不得憑採。又，原告所
      受傷害復原期間為1 年，亦有財團法人長庚醫院林口分院
      前函在卷為憑。原告因傷減少工作收入之期間自應以1 年
      計算，縱原告受傷超過復原期間1 年後未能工作所減少之
      工作損失，與原告所受傷害間不具因果關係，自不得請求
      被告賠償。原告此部分請求在52,695元範圍內，自亦於法
      有據。超過部分，於法無據。
（四）精神慰藉金1,155,000元部分：
      又不法侵害他人之身體、健康、名譽、自由、信用、隱私
      、貞操，或不法侵害其他人格法益而情節重大者，被害人
      雖非財產上之損害，亦得請求賠償相當之金額。民法第19
      5 條第1 項前段定有明文。原告因本件車禍受有左側脛骨
      平台粉碎性骨折及韌帶斷裂之傷害，出院6 個月內行動不
      便，生活起居仍需他人照料，復原期間長達1 年，身體及
      精神自受有莫大痛苦。原告高中畢業，已婚，育有四個小
      孩，名下無不動產亦無具有價值之動產，沒有負債，車禍
      受傷前係工廠作業員，及被告國中畢業，從事機械修理，
      每月收入為3 萬多元，已婚，有3 女1 男，1 位就讀高中
      、1 位就讀二專、1 位就業、1 女已出嫁，被告名下沒有
      不動產，除汽車外，沒有其它有價值之動產，負債約30萬
      元等情，亦為兩造分別陳述在卷。爰審酌原告所受傷害、
      兩造身分地位、資力、住院、癒後情況及被告事後態度等
      情。原告所受非財產上損害，以300,000 元為適當。原告
      逾此範圍之請求，為無理由。
（五）原告得請求醫療費用元10,890、就醫交通費用2,079 元、
      減少工作收入52,695元及非財產上損害300,000 元合計36
      5,664 元。
五、按「損害之發生或擴大，被害人與有過失者，法院得減輕賠
    償金額，或免除之。」民法第217 條第1 項定有明文。經查
    ，原告得請求之金額合計365,664 元，已如前述。惟查，本
    件車禍之發生，被告疏未注意於道路上直行訴外人甲○○所
    騎乘並搭載原告之機車駛近，而未暫停讓道路上直行車輛先
    行，冒然自路旁停車空地右轉駛入車道，致訴外人甲○○所
    騎機車避剎不及，而自後撞及被告所駕車輛肇事。然，原告
    所搭乘由訴外人甲○○騎乘機車未注意車前狀況，隨時為避
    免危險而為剎停之準備，而自後追撞被告所駕車輛，訴外人
    甲○○對本件事故之發生與有過失，原告搭乘訴外人甲○○
    所騎機車，自應承擔訴外人甲○○之過失。本院依法減輕被
    告50 %之賠償金額，即被告應賠償原告之金額為182,832 元
    ，扣除兩造所不爭執已清償18,000元，被告尚應賠償164,83
    2 元。又按給付無確定期限者，債務人於債權人得請求給付
    時，經其催告而未為給付，自受催告時起，負遲延責任。其
    經債權人起訴而送達訴狀，或依督促程序送達支付命令，或
    為其他相類之行為者，與催告有同一之效力；遲延之債務，
    以支付金錢為標的者，債權人得請求依法定利率計算之遲延
    利息；應付利息之債務，其利率未經約定，亦無法律可據者
    ，週年利率為5%，民法第229 條第2 項、第233 條第1 項前
    段、第203 條各有明文。本件原告係對被告請求侵權行為損
    害賠償請求權，係屬無確定期限並未經約定利率之金錢債務
    ，則依上開法律規定，原告得請求依法定利率計算利息之期
    間，應自起訴狀送達被告開始起算。原告請求侵權行為時即
    自93年1 月30日起依法定利率計算，尚屬無據。從而，原告
    依侵權行為之法律關係請求被告應給付16 4,832元，及自起
    訴狀繕本送達翌日（93年7 月22日）起至清償日止，按週年
    利率5%計算之利息，即為有理由。逾此範圍之請求，則屬無
    據，應予駁回。
六、本件判決所命給付之金額未逾500,000 元，依民事訴訟法第
    389 條第1 項第5 款之規定，應依職權宣告假執行。被告陳
    明願供擔保，聲請免為假執行，經核並無不合，爰酌定相當
    之擔保金額宣告之。原告其餘假執行之聲請，因訴之駁回而
    失所依據，不予准許，併予駁回。
七、據上論結，本件原告之訴為一部有理由，一部無理由，依民
    事訴訟法第79條、第389 條第1 項第5 款、第392 條第2 項
    ，判決如主文。
中　　華　　民　　國　　94　　年　　6 　　月　　15　　日
                  民事第一庭    法　官　張天民
以上正本係照原本作成
如對本判決上訴，須於判決送達後20日內向本院提出上訴狀
中　　華　　民　　國　　94　　年　　6 　　月　　15　　日
                                書記官　劉雅玲
